臺灣雲林地方法院民事簡易判決
110年度虎簡字第146號
原      告  王靖晟  
被      告  林倩如  
訴訟代理人  劉烱意律師
上列當事人間請求返還借款事件，本院於中華民國110年10月22
日言詞辯論終結，判決如下：
    主      文
原告之訴駁回。
訴訟費用由原告負擔。
    事實及理由
一、訴狀送達後，原告不得將原訴變更或追加他訴，但擴張或減
    縮應受判決事項之聲明者，不在此限；不變更訴訟標的，而
    補充或更正事實上或法律上之陳述者，非為訴之變更或追加
    ，民事訴訟法第255條第1項第3款、第256條定有明文。上開
    規定依同法第436條第2項於簡易訴訟程序均適用之。本件原
    告對被告聲請支付命令（本院110年度司促字第3825號，被
    告於法定期間合法提出異議，以原告支付命令之聲請視為起
    訴）時聲明：被告應給付原告新臺幣（下同）20萬元，及自
    如附表所示提示日起至清償日止，按年息百分之6計算之利
    息（惟其聲請支付命令狀並無附表）；嗣以陳報狀表示就利
    息部分改以年息百分之5計息（見支付命令卷第10頁），並
    於本院民國110年9月22日言詞辯論期日當庭聲明：被告應給
    付原告20萬元，及自106年9月6日起至清償日止，按週年利
    率百分之5計算之利息。原告所為，屬減縮應受判決事項之
    聲明及更正事實上陳述，合乎前揭規定，應予准許。
二、原告起訴主張：被告於106年8月初，因資金週轉困難，向原
    告調借元大銀行支票號碼AG0000000號、票面金額20萬元、
    發票日即兌現日為106年9月6日之支票1紙（下稱系爭支票）
    ，並約定被告應於106年9月6日前三日匯款20萬元至原告元
    大銀行票存帳戶內，供系爭支票兌現，惟被告未依約匯款，
    原告僅得自行在外借款後存入上開帳戶，避免跳票，爰依消
    費借貸之法律關係提起本件訴訟等語。並聲明：被告應給付
    原告20萬元，及自106年9月6日起至清償日止，按週年利率
    百分之5計算之利息。
三、被告則以：被告未向原告借款，亦未出面向原告取得系爭支
    票，原告之主張均為其單方陳述，無法證明兩造間有借貸關
    係；且原告主張悖於常情，如被告有20萬元，得於106年9月
    6日前三日存入支票帳戶，何需向原告調借系爭遠期支票？
    又系爭支票最後非由被告兌現，被告未獲得任何利益，兩造
    間並無借貸關係存在等語資為抗辯，並聲明：請求駁回原告
    之訴。
四、本院之判斷：
  ㈠除別有規定外，確定之終局判決就經裁判之訴訟標的，有既
    判力，民事訴訟法第400條第1項定有明文。又訴訟法上所謂
    一事不再理之原則，乃指同一事件已有確定之終局判決者。
    同一事件，係指同一當事人就同一法律關係而為同一之請求
    者而言，即當事人、訴訟標的、訴之聲明，此三項訴之要素
    相同者，為同一事件，若此三者有一不同，即不得謂為同一
    事件，自不受確定判決之拘束。被告抗辯本件原告起訴違反
    一事不再理原則，係以原告於本件所提出之借據，與本院10
    9年度虎簡字第170號返還借款事件中提出之借據相同，而主
    張與本件為同一事實，惟本件原告起訴主張之原因事實係被
    告於106年8月初向原告借用系爭支票，顯與其於本院109年
    度虎簡字第170號返還借款事件主張訴外人胡其正於106年2
    月13日向原告借款、由被告擔任連帶保證人之原因事實不同
    ，其為訴訟標的之法律關係自亦不同，即非同一事件，是本
    件起訴並未違反一事不再理原則，先予敘明。
  ㈡稱消費借貸者，謂當事人一方移轉金錢或其他代替物之所有
    權於他方，而約定他方以種類、品質、數量相同之物返還之
    契約；借用人應於約定期限內，返還與借用物種類、品質、
    數量相同之物，民法第474條第1項、第478條分別定有明文
    。準此，消費借貸，除有金錢之交付外，尚須本於借貸之意
    思而為交付，方克成立，倘當事人主張與他方有消費借貸關
    係存在者，自應就該借貸意思互相表示合致及借款業已交付
    之事實，負舉證之責任（最高法院98年度台上字第1045號判
    決參照）。民事訴訟如係由原告主張權利者，應先由原告負
    舉證之責，若原告先不能舉證，以證實自己主張之事實為真
    實，則被告就其抗辯事實即令不能舉證，或其所舉證據尚有
    疵累，亦應駁回原告之請求。本件原告主張兩造間有消費借
    貸關係存在，為被告所否認，依前揭說明，自應由原告就兩
    造間有借貸意思互相表示合致，及作為借款之金錢或其他代
    替物已交付與被告等事實負舉證責任。
  ㈢原告固然提出存證信函暨附件、系爭支票影本、通訊軟體LIN
    E對話紀錄、借據2紙、支票號碼AG0000000號支票影本、元
    大銀行客戶往來交易明細、被告所簽立之3張票面金額均為2
    0萬元之本票翻拍照片、支票簿存根（見支付命令卷第3至6
    頁、本院卷第23至27、37、61、73至79、89至91頁）為證，
    惟上開存證信函暨附件、通訊軟體LINE對話紀錄，或為原告
    單方面之言詞及書面陳述，與其主張性質無異，或無法判斷
    對話內容是否與本件債務有關，均無從為對原告有利之認定
    ；又觀諸原告所提出之上開系爭支票及支票號碼AG0000000
    號支票影本，均僅可見發票人為原告本人（蓋有原告更名前
    之舊名王上俊印章），背面有訴外人胡其正之背書，然並無
    被告之簽名背書或其他由被告收取支票之文字紀錄，實難認
    定原告確有借用系爭支票與被告、系爭支票係由被告交與訴
    外人胡其正之事實；至原告所提出之借據2紙，其中之一係
    訴外人胡其正於106年2月13日另向原告借款，由被告擔任連
    帶保證人，其中之一則為被告於106年9月6日向他人借款60
    萬元，但收執人即貸與人欄為空白，無法確認係被告向何人
    借款，是與本件債務是否存在均難認具有關聯性；依上開元
    大銀行客戶往來交易明細及被告所簽立之3張票面金額均為2
    0萬元之本票翻拍照片，亦僅得認定於106年9月6日原告票存
    帳戶有存入20萬元、被告曾簽發過該等本票等事實，無從遽
    以認定與本件有關；至原告提出之支票簿存根，其中支票號
    碼AG0000000號部分，固然可見有「如」、「20」、「9/16
    」之記載，然原告自承此為其自行書寫，不是借票後債務人
    簽立具有簽收性質之文字，且該「9/16」之記載，亦與原告
    主張被告係於106年「8月」向其借票、發票日為106年「9月
    6日」、被告應匯入20萬元之時間為106年「9月6日前三日」
    等節均不相符。是依原告所舉證據，要難認定兩造間借貸意
    思互相表示合致且原告已就借款為交付，則其請求被告返還
    借款及利息，自無所據。
五、從而，原告依消費借貸之法律關係，請求被告給付20萬元，
    及自106年9月6日起至清償日止，按週年利率百分之5計算之
    利息，並無理由，應予駁回。
六、本件事證已臻明確，兩造其餘攻擊防禦方法及所舉證據，經
    審酌結果，與本件判決結論均無影響，爰不一一論述，附此
    敘明。
七、訴訟費用負擔之依據：民事訴訟法第78條。
中　　華　　民　　國　　110 　年　　11　　月　　5 　　日
                  虎尾簡易庭  法  官　黃麗文
以上正本證明與原本無異。
如不服本判決，須於判決送達後20日內向本庭（臺灣雲林地方法
院虎尾簡易庭）提出上訴狀。（須按他造當事人之人數附繕本）
。
中　　華　　民　　國　　110 　年　　11　　月　　5 　　日
                              書記官  曾鈺仁